臺灣高等法院刑事判決
110年度上易字第1904號
上  訴  人  
即  被  告  楊承境



上列上訴人即被告因竊盜案件，不服臺灣桃園地方法院108年度
易字第1310號，中華民國110年7月28日第一審判決（起訴案號：
臺灣桃園地方檢察署108年度偵緝字第850、851、852號），提起
上訴，本院判決如下：
    主  文
原判決關於其事實欄一、三部分，暨定應執行刑部分均撤銷。
戊○○犯如附表編號1、3所示之罪，各處如附表編號1、3所示之宣
告刑及沒收。
其他上訴駁回。
    事  實
一、戊○○與真實姓名年籍不詳、綽號「小黃」之成年男子共同意
    圖為自己不法之所有，基於攜帶兇器竊盜之犯意聯絡，於民
    國107年3月9日凌晨3時23分許，由戊○○騎乘其母親黃鈺嫻所
    有之車牌號碼000-0000號普通重型機車（下稱8833號機車）
    搭載「小黃」，見甲○○所有之車牌號碼000-0000號自用小客
    車（下稱AJE號汽車），停放在桃園市大溪區埔頂路1段357
    巷內之大來賞社區路旁，即推由戊○○把風，「小黃」則持客
    觀上足供兇器使用之不明工具（未扣案），撬開AJE號汽車
    之駕駛座車門鑰匙孔（無證據足認已達毀壞或致令不堪用之
    程度）後，竊取放置在車內中央置物箱之紅包袋內現金新臺
    幣（下同）19,000元，及副駕駛座前置物箱之錢包內現金40
    0元，合計共竊得19,400元，得手後改由「小黃」騎乘8833
    號機車搭載戊○○逃離。嗣經甲○○報警處理，警方調閱上址附
    近之監視器錄影畫面循線追查，始悉上情。
二、戊○○意圖為自己不法之所有，於107年3月9日上午11時30分
    前之某時，在新北市○○區○○街000號旁空地，以不詳方式，
    竊取登記於丁○○名下、平時由丙○○保管使用之車牌號碼000-
    0000號自用小客車（下稱AUD號汽車），得手後供己使用。
    嗣於107年3月23日下午4時30分許，桃園市政府警察局平鎮
    分局警員李湘運、莊智傑在桃園市平鎮區興隆路底之大橋宮
    廟附近巡邏時，見AUD號汽車（已改懸掛以不詳方式取得、
    原為吳進亮所有之失竊7881-W6號車牌，此部分未據起訴）
    旁之2名男子其中1人逃離現場，形跡可疑，旋即上前盤查，
    而原坐在副駕駛座之「小黃」亦趁隙逃離，僅戊○○留在現場
    ，因此循線查悉上情。
三、戊○○復與「小黃」共同意圖為自己之不法所有，基於竊盜之
    犯意聯絡，於107年4月16日凌晨3時19分許，由戊○○騎乘883
    3號機車搭載「小黃」，抵達桃園市中壢區西園路49巷附近
    後，由戊○○負責把風，「小黃」則以不詳方式竊取乙○○所有
    、停放於該處之車牌號碼000-0000號自用小客車（下稱ABP
    號汽車），得手後「小黃」旋駕駛該車離去，戊○○亦騎乘88
    33號機車尾隨在後逃離現場。嗣乙○○發覺車輛遭竊，經報警
    處理，警方調閱上址附近之監視器錄影畫面進行比對，因而
    查獲。
四、案經甲○○、丙○○、乙○○分別訴由桃園市政府警察局大溪分局
    、平鎮分局及中壢分局報請臺灣桃園地方檢察署檢察官偵查
    起訴。　　
    理  由
一、證據能力方面：
　㈠按被告以外之人於審判外之言詞或書面陳述，除法律有規定
    者外，不得作為證據，刑事訴訟法第159條第1項固定有明文
    。惟被告以外之人於審判外之陳述，雖不符同法第159條之1
    至同條之4之規定，而經當事人於審判程序同意作為證據，
    法院審酌該言詞或書面陳述作成時之情況，認為適當者，亦
    得為證據；又當事人、代理人或辯護人於法院調查證據時，
    知有第159條第1項不得為證據之情形，而未於言詞辯論終結
    前聲明異議者，視為有前項之同意，同法第159條之5第1項
    、第2項亦有明文規定。經查，本判決下列所引用之被告以
    外之人於審判外之陳述，檢察官、上訴人即被告戊○○（下稱
    被告）於本院準備程序及審理中，均已表示「證據能力沒有
    意見」等語明確（本院卷第62至65、93至96頁），迄本院言
    詞辯論終結前，亦未就證據能力聲明異議；本院審酌該些傳
    聞證據製作時之情況，尚無違法不當及證明力明顯過低之瑕
    疵，亦認以之作為證據要屬適當，爰依刑事訴訟法第159條
    之5第2項之規定，認均有證據能力。
　㈡本判決所引用之非供述證據，並無證據顯示係公務員違背法
    定程序所取得，亦無顯不可信之情況，且經本院於審理期日
    逐一提示而為合法調查，自亦得作為本案認定犯罪事實之證
    據。　　　　　　　　
二、認定犯罪事實所憑之證據及理由：
　　訊據被告於本院準備程序、審理時，已坦承事實欄一、三所
    示之加重竊盜、竊盜犯行不諱，惟矢口否認有何事實欄二之
    竊盜犯行，辯稱：AUD號汽車並非伊所竊取，也不知那是贓
    車，伊只是剛好和「小黃」及另名不詳男子站在AUD號汽車
    旁，才會遭警方盤查云云。經查：
　㈠就事實欄一、三所示之犯罪事實，業據被告於本院準備程序
    、審理時均自白不諱（本院卷第65、66、97、98頁），核與
    證人即告訴人甲○○、乙○○於警詢中指述之情節大致相符（10
    7年度偵字第11017號卷《下稱11017號偵查卷》第10至13頁，1
    07年度偵字第15186號卷《下稱15186號偵查卷》第16頁正反面
    ），另據證人即被告母親黃鈺嫻證述在卷（15186號偵查卷
    第6至8、32頁），並有AJE號汽車財物遭竊情形照片、車輛
    詳細資料報表、8833號機車行駛軌跡圖、竊案現場及附近監
    視錄影畫面翻拍照片、桃園市政府警察局大溪分局107年6月
    8日溪警分刑字第1070011486號函暨檢送之員警職務報告、
    公務電話紀錄、ABP號汽車之車輛詳細資料報表、竊案現場
    及附近監視錄影畫面翻拍照片等件在卷可稽（11017號偵查
    卷第14至27、37至39頁，15186號偵查卷第18、26至29頁反
    面）。綜合上開各項補強證據，足認被告之前揭任意性自白
    確與事實相符，值堪採信。又被告與「小黃」竊取AJE號汽
    車時所持用之不明工具雖未扣案，依甲○○之供述及AJE號汽
    車車門照片（11017號偵查卷第10頁反面、14頁），亦尚難
    認被告有何毀壞車門門鎖或致令不堪用之情形，惟該工具既
    已足撬開駕駛座之車門鑰匙孔，質地必然堅硬，自屬客觀上
    足對人之生命、身體、安全構成威脅之兇器無訛。是以被告
    確有如事實欄一、三所示之攜帶兇器竊盜及竊盜犯行，堪予
    認定。
　㈡事實欄二所示之AUD號汽車，乃登記於丁○○名下，平時由丙○○
    保管使用，丙○○於107年3月9日上午11時30分許，發現其停
    放在新北市○○區○○街000號旁空地之AUD號汽車失竊，旋即報
    警處理，嗣警員於107年3月23日下午4時30分許，在桃園市
    平鎮區興隆路底之大橋宮廟附近，尋獲改懸掛7881-W6號車
    牌之AUD號汽車，且被告當時正在車旁與不詳男子聊天，「
    小黃」則坐在副駕駛座，嗣見警方上前盤查，該不詳男子及
    「小黃」旋即先後逃離現場等情，亦據被告自承在卷（107
    年度偵字第9358號卷《下稱9358號偵查卷》第4至6、43頁正反
    面，本院卷第66頁），並經證人即告訴人丙○○、7881-W6號
    汽車車主吳進亮分別證述明確（9358號偵查卷第8、55、56
    頁），復有警員職務報告、贓物認領保管單、代保管條、桃
    園市政府警察局車輛尋獲電腦輸入單、失車案件基本資料詳
    細畫面報表、AUD號汽車及7881-W6號自用小貨車之車輛詳細
    資料報表、查獲現場及AUD號汽車現況照片、桃園市政府警
    察局平鎮分局刑案現場勘查報告存卷可按（9358號偵查卷第
    9、20至24、30至31、53、54、57、64、65、68至72頁），
    前揭客觀事實亦堪予認定。
　㈢經警方在AUD號汽車內勘查採證之結果，⑴採自該車左前車門
    （即駕駛座車門）內側置物盒裡之手套內側微物，⑵採自車
    內後座中央置杯架之伯朗咖啡罐內菸蒂，以及⑶採自車內右
    後座腳踏墊上之帽子內側微物，均檢出與被告相符之DNA-ST
    R型別，且車內除多處留存被告之DNA外，並未採集到其他足
    資比對之生物跡證乙節，有內政部警政署刑事警察局107年5
    月30日刑生字第00000000號鑑定書、桃園市政府警察局平鎮
    分局刑案現場勘查報告、勘查紀錄表暨檢附照片在卷供憑（
    9358號偵查卷第67至72頁）。AUD號汽車駕駛座側之置物盒
    內，既放有被告所使用之手套，中央置杯架之咖啡罐裡留有
    被告抽完之煙蒂，右後座腳踏墊上亦有被告之帽子，且該車
    自發現失竊之107年3月9日上午11時30分許起，至警員於同
    年月23日下午4時30分尋獲時止，期間相隔將近半個月，車
    內除多處留存被告之DNA外，別無其他人之生物跡證，足認
    該車自遭竊時起，始終由被告保管使用，是以被告即為下手
    行竊之人，已至為明確。
　㈣被告雖辯稱：107年3月23日下午4時15分許，伊在桃園市楊梅
    區治平高中附近碰見「小黃」，「小黃」叫伊上車聊天，由
    另名不詳男子開車，才會於同日下午4時30分許，在桃園市
    平鎮區興隆路底之大橋宮廟附近為警查獲云云。然苟被告僅
    係偶然接受友人邀請而乘坐AUD號汽車，其非駕駛者且在車
    內停留時間短暫，焉有可能在駕駛座側之置物盒內竟留有被
    告之手套？又焉有可能車內竟別無他人之生物跡證？況該車
    遭竊後，已改懸掛原為吳進亮所有之7881-W6號車牌，而吳
    進亮直至接獲警方通知，方知悉自己車牌遭竊乙節，另據吳
    進亮證述在卷(9358號偵查卷第55頁反面)，可見換車牌之舉
    已足避免輕易遭警員查緝，嗣被告於上揭時、地為警盤查，
    則事出突然，其未及將使用過之手套、菸蒂、帽子等物丟棄
    ，並無何悖於常情事理之處，原審辯護人為被告辯稱：如被
    告真是下手行竊AUD號汽車之人，理應將車上含有其DNA之物
    品均丟棄並清洗車輛，以避免遭警查獲，據此反推並非被告
    行竊云云，洵屬無據。
　㈤至警員在AUD號汽車左前車門之現場勘查照片上，雖註記「圖
    8.左前車門鎖遭翹壞情形」等語（9358號偵查卷第70頁反面
    ），然該張照片並無法看出門鎖有何遭破壞或變形之處，丙○○領回系爭汽車時亦未指述此節（9358號偵查卷第8頁正反
    面），自尚難逕認被告係持足供兇器使用之工具行竊。又當
    日警員上前盤查時，雖有1名不詳男子及「小黃」先後逃離
    現場，然亦無證據足認被告係與其等共同竊取AUD號汽車，
    即尚無結夥三人以上共同竊盜之情形，亦併予敘明。
　㈥綜上所述，本案事證明確，被告之犯行堪予認定。
三、論罪：
　㈠被告行為後，刑法第320條第1項、第321條第1項之規定，均
    於108年5月29日修正公布，自同年月31日生效施行。修正後
    刑法第320條第1項之罰金刑，自原先之15,000元（即銀元50
    0元）提高為50萬元，修正後刑法第321條第1項之罰金刑，
    亦自原先之10萬元提高為50萬元，均以修正前之規定較有利
    於被告。是依刑法第2條第1項前段規定，即應分別適用修正
    前即行為時刑法第321條第1項第3款、第320條第1項之規定
    論處。
　㈡核被告所為，就事實欄一部分，係犯修正前刑法第321條第1 
    項第3款之攜帶兇器竊盜罪；事實欄二、三部分，則均係犯
    修正前刑法第320條第1項之竊盜罪（共2罪）。被告與真實
    姓名年籍不詳、綽號「小黃」之成年男子間，就事實欄一、
    三所示犯行，均有犯意聯絡及行為分擔，為共同正犯。所犯
    上開3罪，犯意各別，行為互殊，應分論併罰。
四、撤銷改判部分：
　㈠就事實欄一、三部分，原審以被告罪證明確，因予論罪科刑
    ，固非無見。惟查：
　　⑴被告上訴後，已自白此2部分之犯罪事實不諱（本院卷第65
      、66、92、97頁），並依約賠償甲○○25,000元，已全數給
      付完畢，亦有被告提出之和解書及本院公務電話查詢紀錄
      表在卷可稽（本院卷第69、85頁），可見此2部分之量刑
      基礎均有所改變，且被告實際賠償甲○○之金額，已高於事
      實欄一部分之犯罪所得19,400元，無庸再予宣告沒收及追
      徵，原審未及審酌此節，仍就事實一未扣案之犯罪所得19
      ,400元諭知沒收及追徵，於法即有未洽。
　　⑵就事實三部分，ABP號汽車乃由「小黃」駛離現場而移置自
      己實力支配之下，被告則收得「小黃」交付之報酬1,000
      元乙節，另據被告供陳在卷（本院卷第65頁），核與卷附
      之現場監視錄影畫面顯示「小黃」得手後，被告即騎乘88
      33號機車尾隨離去之情節（15186號偵查卷第29頁），相
      互吻合，足見尚無證據可認ABP號汽車係由被告所分得，
      或被告對該車有何事實上之共同處分權限可言。原判決疏
      未注意上情，遽認ABP號汽車係被告所分得之犯罪所得，
      而對被告諭知沒收、追徵，亦難認為妥適。
　㈡從而，被告以其坦承事實欄一、三部分之犯行，且已如數賠
    償甲○○為由，請求從輕量刑而提起上訴，為有理由，且原判
    決關於事實欄一、三之沒收部分，復有如前所指之違誤，亦
    屬無可維持，自應由本院將原判決關於其事實欄一、三部分
    ，暨定應執行刑部分均撤銷。
　㈢爰以被告之行為人責任為基礎，審酌其正值青壯，竟不思正
    途賺取所需，反與「小黃」共同行竊，致甲○○、乙○○均蒙受
    財產上損害，且迄未賠償乙○○所受損害，實有不該；惟被告
    上訴後坦承此2部分犯行，並依約履行對甲○○之調解條件，
    犯罪後態度確已有所改變；兼衡其自陳國中畢業、目前在工
    廠上班、月薪約4萬元、有1名未成年子女需撫養等智識程度
    、家庭經濟生活等一切情狀（本院卷第98頁），分別改量處
    如附表編號1、3所示之刑，並就附表編號1部分諭知易科罰
    金之折算標準。
　㈣被告竊取ABP號汽車之犯罪所得為1,000元乙節，業經本院審
    認如前，該筆款項雖未扣案，惟為免被告無端坐享犯罪成果
    ，且經核本案情節，宣告沒收並無過苛之虞，爰依刑法第38
    條之1第1項前段、第3項規定，在事實欄三之罪刑項下諭知
    沒收，於全部或一部不能沒收或不宜執行沒收時，追徵其價
    額。又被告已將事實欄一之犯罪所得19,400元全數返還甲○○
    ，復如前述，此部分爰依刑法第38條之1第5項規定，不予宣
    告沒收及追徵；至被告持以竊取AJE號汽車內財物所用之不
    明工具並未扣案，無證據證明屬被告所有，且衡情該等工具
    不難取得，財物價值不高，不具刑法上之重要性，又非違禁
    物，故亦不予宣告沒收、追徵。
五、上訴駁回部分：
　㈠就事實欄二部分，原判決以被告罪證明確，適用刑法第2條第
    1項前段、修正前刑法第320條第1項、刑法施行法第1條之1
    第1項、第2項前段（原判決漏引，應予補充）等規定，審酌
    被告恣意竊取他人財物，造成丙○○財產損失甚重，所為殊無
    可取，且虛詞否認犯罪，不知悔改，兼衡其犯罪之動機、目
    的、手段、所生危害、迄未賠償丙○○所受損害，暨其素行、
    生活狀況及智識程度等一切情狀，而判處有期徒刑10月，並
    說明竊得之AUD號汽車及自車上扣得之7881-W6號車牌2面，
    已分別由丙○○、吳進亮領回，其餘扣案如原判決附表一編號
    3至15所示之物，均無證據證明係被告所有、供犯本案竊盜
    所用之物，故皆不併為沒收之宣告等語。經核其認事用法均
    無違誤，量刑及不予沒收之諭知亦屬允當，應予維持。
　㈡被告此部分上訴意旨略以：AUD號汽車是「小黃」找伊時開過
    來的，伊不知道「小黃」如何取得，也不是伊所竊取云云（
    本院卷第66、92頁）。然AUD號汽車確係被告竊得後供己使
    用，且其抗辯何以要無可採等節，俱經本院逐一審認明確，
    業如前述。從而，被告此部分上訴，無非係對於原判決已明
    白論斷說明之事項，猶執陳詞，再事爭執，其上訴為無理由
    ，應予駁回。
六、事實欄二、三部分所宣告之刑，固合於刑法第50條第1項前
    段、第51條第5款之定刑要件，然本院就事實欄一所宣告之
    刑，乃得易科罰金，被告日後是否依刑法第50條第2項規定
    ，請求檢察官就該罪與不得易科罰金之事實欄二、三部分合
    併定刑，猶未可知，故認宜待本案執行時，由檢察官確認被
    告意願後，再聲請法院定其應執行之刑，以妥適保障被告定
    刑之聽審權，減少不必要之重複裁判，並避免違反一事不再
    理情事之發生，故尚無庸單就事實欄二、三部分先定其應執
    行刑（最高法院110年度台抗大字第489號裁定意旨），附此
    敘明。
據上論斷，應依刑事訴訟法第368條、第369條第1項前段、第364
條、第299條第1項前段，刑法第2條第1項前段、第28條、修正前
第320條第1項、修正前第321條第1項第3款、第41條第1項前段、
第38條之1第1項前段、第3項，刑法施行法第1條之1第1項、第2
項前段，判決如主文。
本案經檢察官朱曉群提起公訴，被告提起上訴後，檢察官洪威華
到庭執行職務。
中　　華　　民　　國　　111 　年　　3 　　月　　23　　日
                  刑事第二十一庭審判長法　官  林怡秀
                                      法　官  胡宜如
                                      法　官  劉元斐
以上正本證明與原本無異。
不得上訴。
                                      書記官  陳靜雅
中　　華　　民　　國　　111 　年　　3 　　月　　23　　日
附錄：本案論罪科刑法條全文
修正前中華民國刑法第320條
意圖為自己或第三人不法之所有，而竊取他人之動產者，為竊盜
罪，處五年以下有期徒刑、拘役或五百元以下罰金。
意圖為自己或第三人不法之利益，而竊佔他人之不動產者，依前
項之規定處斷。
前二項之未遂犯罰之。
修正前中華民國刑法第321條
犯竊盜罪而有下列情形之一者，處六月以上、五年以下有期徒刑
，得併科新臺幣十萬元以下罰金：
一、侵入住宅或有人居住之建築物、船艦或隱匿其內而犯之者。
二、毀越門扇、牆垣或其他安全設備而犯之者。
三、攜帶兇器而犯之者。
四、結夥三人以上而犯之者。
五、乘火災、水災或其他災害之際而犯之者。
六、在車站、埠頭、航空站或其他供水、陸、空公眾運輸之舟、
    車、航空機內而犯之者。
前項之未遂犯罰之。
附表
編號 犯罪事實 所犯法條 本院之宣告刑及沒收/主文 備註 1 如事實欄一所載 修正前刑法第321條第1項第3款 戊○○共同犯攜帶兇器竊盜罪，處有期徒刑陸月，如易科罰金，以新臺幣壹仟元折算壹日。 原判決事實一 2 如事實欄二所載 修正前刑法第320條第1項 上訴駁回。 原判決事實二 3 如事實欄三所載 修正前刑法第320條第1項 戊○○共同犯竊盜罪，處有期徒刑捌月。未扣案之犯罪所得新臺幣壹仟元沒收，於全部或一部不能沒收或不宜執行沒收時，追徵其價額。 原判決事實三